臺灣臺東地方法院刑事判決　　　　　　　　　　　　　　九十年度訴字第一六號
　　公　訴　人　臺灣臺東地方法院檢察署檢察官
　　被　　　告　丙○○
　　指定辯護人　本院公設辯護人　甲○○
右列被告因行使偽造貨幣案件，經檢察官提起公訴（九十年度偵字第二五四號），本
院判決如左：
    主  文
丙○○無罪。
    理  由
一、公訴意旨略以：被告丙○○夥同被告乙○○、丁○○（以上二人均經本院發佈通
    緝中，待到案後另結）共同基於概括犯意，由被告乙○○駕駛車號Ｐ七─六三四
    二號自小客車，搭載被告丁○○及丙○○由臺東縣關山鎮往臺東市方向行駛，先
    於民國九十年一月十四日上午七時十分許，在臺東縣關山鎮○○路六十一號被害
    人黎玉珍所經營之檳榔攤，推由被告丁○○下車向黎玉珍購買價值新臺幣（下同
    ）五十元之七星牌香菸及檳榔各一包，並交付偽造之通用千元紙幣一張予黎玉珍
    ，作為繳付上開香菸及檳榔費用而行使之，黎玉珍並找回九百五十元予被告丁○○。復於同日上午七時三十五分許，在臺東縣鹿野鄉○○○○○段三六九公里處
    被害人高夏英所經營之冰城檳榔攤，又推由被告丁○○下車向高夏英購買價值一
    百元之七星牌香菸二包，並交付偽造之通用千元紙幣一張予高夏英，作為繳付二
    包香菸費用而行使之，高夏英則找回九百元予被告丁○○。因認被告丙○○涉有
    刑法第一百九十六條第一項行使偽造通用紙幣罪嫌等語。
二、按犯罪事實應依證據認定之，無證據不得推定其犯罪事實，又不能證明被告犯罪
    者，應諭知無罪之判決，刑法第一百五十四條、第三百零一條第一項前段分別定
    有明文。又認定不利於被告之事實，須依積極證據，苟積極證據不足為不利於被
    告事實之認定時，即應為有利於被告之認定，更不必有何有利之證據，最高法院
    三十年上字第八一六號判例可資參照。公訴人認定被告丙○○涉有上開罪嫌，無
    非係以被害人黎玉珍、高夏英之指述、扣案之二紙偽造千元紙幣及被告丙○○前
    後供述不一為其論據。訊據被告丙○○則堅決否認有何行使偽造通用紙幣之行為
    ，辯稱：其與丁○○、乙○○一起開車下來臺東玩，由花蓮到臺東的路上其都在
    睡覺，不知丁○○由何處取得偽鈔，亦不知丁○○使用偽鈔購買物品之事等語。
三、本院經查：
（一）被告丙○○雖於前揭公訴意旨所載時間與被告丁○○共乘被告乙○○所駕駛之
      小客車，途經臺東縣關山鎮、鹿野鄉等地，惟下車前往被害人黎玉珍、高夏英
      所開設之檳榔攤購買香菸、檳榔等物品者均為坐於後座之同案被告丁○○，此
      業經被告丁○○迭於警訊、偵查及本院訊問時供陳甚詳，核與被害人黎玉珍、
      高夏英二人分別於警訊、偵查中指述情節相符，雖被告丁○○向被害人黎玉珍
      、高夏英所行使用於購買物品之千元紙幣二紙經本院送中央銀行鑑定結果均為
      偽鈔，有中央銀行發行局覆函一件在卷可稽，惟被告丙○○並無實際下車行使
      前開二紙偽鈔之行為，已如前述。
（二）警方於查獲本案時由被告丁○○身上扣得一萬三千八百三十元，由被告乙○○
      置於後車廂之皮包內扣得二萬零四百元，合計三萬四千二百三十元（公訴人誤
      載為三萬三千二百三十元），但並未從被告丙○○身上或隨身攜帶之皮包內搜
      扣得任何現金之事實，業據被告乙○○、丁○○供承明確，復經證人即查獲之
      員警戊○○於本院調查時證述甚詳，並有扣押物品清單一紙在卷可稽，故前開
      扣案款項既係由同案被告乙○○皮包及丁○○身上所扣得，且無證據證明被告
      就該筆款項有何經手或保管之情事，尚難認定被告丙○○明知被告張、陳二人
      持有大量一百元、五百元紙幣，被告丁○○卻又持千元紙幣向商家購物等蹊蹺
      之處，益徵被告丙○○就同案被告行使偽鈔之行為並未獲得任何利益。
（三）雖被告丙○○就警方所扣得五十五包香煙之來源及其與被告乙○○、丁○○由
      臺北南下之目的、行程均交代不清，甚至前後供述矛盾，惟並無法遽以其供述
      之疑點即認定其明知並參與行使偽造通用紙幣之犯行；此外，復查無積極證據
      足資證明被告丙○○就行使偽造通用紙幣有何事前謀議或行為分擔之事實，依
      前開判例見解，仍應為有利於被告之認定，故本件公訴人所指訴被告丙○○之
      犯行應屬不能證明，爰依法諭知其無罪之判決。
據上論斷，應依刑事訴訟法第三百零一條第一項前段判決如主文。
本案經檢察官魏宏安到庭執行職務
中    華    民    國      九十一     年       七      月     三十一     日
                                  臺灣臺東地方法院刑事庭
                                      審判長法  官  楊力進
                                            法  官  林卉聆
                                            法  官  袁雪華
右正本證明與原本無異。
如不服本判決，應於判決送達後十日內向本院提出上訴狀。（須附繕本）
「切勿逕送上級法院」
                                            書記官  蘇美琴
中    華    民    國      九十一     年       八      月       一       日
